臺灣高等法院高雄分院刑事判決　　　　 96年度上重訴字第3號
上　訴　人
即　被　告　丁○○
選任辯護人　林石猛律師
　　　　　　鄭瑞崙律師
上列上訴人因違反毒品危害防制條例案件，不服臺灣高雄地方法
院95年度重訴字第69號中華民國95年11月30日第一審判決（起訴
案號：臺灣高雄地方法院檢察署95年度偵字第14089 號），提起
上訴，本院判決如下：
     主  文
原判決關於丁○○部分撤銷。
丁○○販賣第一級毒品，累犯，處有期徒刑拾伍年。
扣案如附表一編號一、二所示之毒品，均沒收銷燬之；如附表一
編號三所示之物，均沒收。
     事  實
一、丁○○前於民國（下同）86年間因肅清煙毒條例案件，經原
    審法院以86年度訴字第3862號判處有期徒刑3 年4 月確定；
    又因違反麻醉藥品管理條例案件，經該院以86年度易字第88
    68號判處有期徒刑4 月確定，因二罪均為裁判確定前所犯，
    經該院以87年度聲字第898 號合併定應執行有期徒刑3 年8
    月確定；嗣經入監執行，於89年12月14日縮短刑期假釋出監
    ，所餘刑期交付保護管束，93年10月11日縮刑期滿執行完畢
    ，假釋未經撤銷，以執行完畢論。竟不知悔改。其明知海洛
    因業經行政院衛生署公告為管制之第一級毒品，不得販賣、
    持有，竟基於購入第一級毒品予以販賣他人營利之犯意，於
    95年2 、3 月間，在高雄市中都紅橋附近，向綽號「魷魚」
    之不詳姓名人，以每兩新台幣（下同）約20餘萬元之價格，
    購買海洛因27萬元，重量約1 兩餘，同年4 、5 月間，又在
    同一地點向綽號「魷魚」者以50萬元，購買約2 兩之海洛因
    ，而後再予分裝，另於同年5 月17日晚上10時48分許，在高
    雄市○○區○○路103 號5 樓之13住處，接獲綽號「和尚」
    之甲○○（經檢察官另案通緝）撥打其所有之0000000000號
    行動電話（機型為OKWAP 藍色手機），告知有海洛因毒品可
    以出售，經甲○○再接續撥打2 通電話交涉、商談結果，丁○○決定以410 萬元之代價，向甲○○販入2 大包海洛因毒
    品，並暫訂先由丁○○給付約30萬元，取貨無誤後，餘款再
    擇日另行交付，交貨地點及方式則再以電話聯絡確認。嗣甲○○聯繫妥當後，於同日晚上11時55分許，再度撥打上開電
    話告知丁○○先驅車前往高雄市○○路附近，以便與甲○○
    所指派或合作之不詳成年男子接洽取貨，丁○○即預先準備
    其所有LV皮包1 只用以裝放毒品，於即將出門之際，適有其
    原不知情之友人己○○（業經原審依持有第一級毒品罪判刑
    確定）前往該處尋訪，丁○○遂請己○○與其共同前往，己○○應允同行。嗣丁○○即於翌日（18日）凌晨某時，駕駛
    其兒子所有之車號「**-8193 」號（前2 碼不詳）自小客車
    搭載己○○（坐於副駕駛座），駛至高雄市○○路附近時，
    即接獲甲○○電話告知確實交易地點為六合路與復興路口附
    近，並告以向該不詳成年男子拿取毒品，先付款項則確定為
    27萬元。旋丁○○、己○○駕車至上開約定地點，丁○○先
    下車確認其所駕駛之車輛車牌號碼後，即撥打電話向甲○○
    告知車號；未久，該不詳成年男子即徒步至丁○○車邊詢問
    「是否和尚叫你來取貨？」等語，經確認無誤，丁○○即請
    該男子進入其汽車後座，丁○○先取出27萬元交付該男子後
    ，該男子則取出2 包（淨重674.59公克，空包裝重48.8 4公
    克）以透明塑膠袋包裝之海洛因交給丁○○，丁○○旋將該
    2 包毒品裝入其LV皮包內，並置放在駕駛座旁之排檔桿處，
    而接續販入海洛因毒品。己○○在一旁目睹上開全盤經過，
    亦知悉丁○○係販入海洛因毒品。交易完成，丁○○駕車返
    回上開「光和大樓」住處時，為停車方便，乃先請己○○下
    車，並將該裝放海洛因毒品之LV皮包交己○○持有，己○○
    雖明知該LV皮包內裝放海洛因毒品，竟仍基於為丁○○共同
    持有第一級毒品之犯意聯絡，持該LV皮包下車在該大樓一樓
    中庭之警衛室前等候，嗣在現場埋伏之員警認時機成熟，旋
    於是日凌晨1 時20分許執行現行犯之逮捕，趨前命己○○蹲
    下制伏，並自該LV皮包內查獲上開2 包海洛因（詳如附表一
    編號一、二所示）、手機1 具（OKWAP 藍色，門號00000000
    00號），丁○○停車徒步返回時亦一併遭警逮捕制伏。嗣經
    丁○○帶同員警前往上址5 樓之13其住處內搜索，扣得如附
    表一編號三所示（上開2 包毒品包裝袋2 只、手機及LV皮包
    除外）丁○○所有供販賣毒品所用及預備供販賣毒品所用之
    物品而查獲。
二、案經高雄縣政府警察局移送臺灣高雄地方法院檢察署檢察官
     理  由
壹、程序方面：
一、公訴人所提出被告丁○○通訊監察譯文之證據能力：
  (一)按依憲法保障人權觀點而言，在正常情況下，政府或偵查機
    關並無權利監聽人民之通話，然而人民秘密通訊自由與其他
    基本人權同，仍得以法律限制之，故憲法第23條規定，以上
    各條列舉之自由權利，除為防止妨礙他人自由、避免緊急危
    難、維持社會秩序或增進公共利益所必要者外，不得以法律
    限制之。依此，如符合上開基本權限制之必要情形，並非不
    可依法限制人民之秘密通訊自由。次按有事實足認被告或犯
    罪嫌疑人有最輕本刑為3 年以上有期徒刑之罪嫌，並危害國
    家安全或社會秩序情節重大，而有相當理由可信其通訊內容
    與本案有關，且不能或難以其他方法蒐集或調查證據者，得
    發通訊監察書。通訊監察書。偵查中由檢察官依司法警察機
    關聲請或依職權核發，審判中由法官依職權核發。通訊保障
    及監察法第5 條第1 項第1 款、第2 項分別定有明文。
  (二)被告選任辯護人抗辯以：通訊監聽乃為限制、干預人民基本
    權利之強制處分，影響人民隱私及通訊自由權利至鉅，故令
    狀之核發即應考量相關性、補充性，一定期間及重罪等原則
    ，然本件核准監聽之時間過長，亦未錄得被告有涉犯販賣毒
    品重罪之證據，本於比例原則，自不得實施通訊監聽、本案
    通訊監聽及其譯文應無證據能力云云。然查本件關於被告丁○○所使用之0000000000、0000000000、0000000000號3 支
    電話之監聽錄音，係經臺灣高雄地方法院檢察署核准在案，
    有如附表二所示詳載聲監案號、案由、監察電話及對象、指
    揮檢察官等之通訊監察書及譯文紀錄附卷可參，係依法而為
    監聽。又依該通訊監察書所載監聽期間，係自94年6 月28日
    起至95年5 月18日止，尚未逾1 年，就被告丁○○部分所監
    聽電話僅有3 支，期間及監聽數量均非過當，復審酌電話監
    聽雖使被告丁○○之隱私權及秘密通訊自由等基本人權受到
    侵犯，惟衡以被告丁○○訴訟上防禦不利益之程度，及其所
    涉販賣第一級毒品為最輕法定本刑無期徒刑以上之重罪，對
    社會所生危害自屬鉅大等情，並站在兼顧人權保障及公共利
    益之均衡維護觀點，認本件通訊監察應合於比例原則，且參
    以辯護人於原審經拷貝監聽錄音帶核對後認與譯文所載相符
    ，　故不聲請勘驗之情（見原審卷第138 頁），是本院認本
    件通訊監察並無違法情事，依此所得之通訊監察錄音及依該
    錄音轉譯製作之譯文應具有證據能力。
二、本件員警逮捕、搜索之性質及其適法性：
　(一)辯護意旨稱：警方於95年5 月18日在高雄市○○區○○路10
  3 號「光和大樓」警衛室前對被告所為逮捕與搜索，以及嗣後
  進入被告丁○○住處搜索等，均屬非法之逮捕、搜索，則其因
  搜索而查扣之海洛因及其他物品，均係非法取得之證據，無證
  據能力等語。茲應區別情形，逐一審認如次：
　(二)「光和大樓」警衛室前所為逮捕及搜索部分：按現行犯，不
    問何人得逕行逮捕之。因持有兇器、贓物或其他物件或於身
    體、衣服等處露有犯罪痕跡，顯可疑為犯罪人者，以現行犯
    論。次按檢察官、檢察事務官、司法警察官或司法警察逮捕
    被告、犯罪嫌疑人或執行拘提、羈押時，雖無搜索票，仍得
    逕行搜索其身體、隨身攜帶之物件、所使用之交通工具及其
    立即可觸及之處所。刑事訴訟法第88條第1 、3 項、同法第
    130 條分別定有明文。查本件經長期監聽被告丁○○使用之
    上開3 支行動電話門號，發現其有疑似毒品交易買賣情事，
    至95年5 月17日因獲知其與甲○○有疑似大量交易毒品對話
    內容，遂執行跟監行動，進而於被告丁○○返回住處時，認
    時機成熟而逮捕被告。依卷附該日及翌日被告丁○○與甲○○連續數通對話內容所示（見偵查卷第26、27頁），17日第
    1 通電話甲○○先有「2 個給你，43啦」等語，第2 通電話
    又稱「你拿30給他就好」等語，第3 通電話復稱「2 阿，41
    0 給你」等語，嗣被告丁○○又稱「25給他」，最後則有「
    你車牌多少？8193」之對話，過程充滿略稱、暗語，非一般
    人對話常態，依員警偵辦毒品案件經驗，認有毒品交易之高
    度可能，自非無謂推測。則被告2 人於完成毒品交易後返回
    住處時，警方見共同被告己○○手持LV皮包，認係裝放毒品
    之皮包，乃認時機成熟，發動逮捕，應認合於上開逕行逮捕
    現行犯之要件。則依法逮捕被告及共同被告己○○2 人後，
    自共同被告己○○手上搜得LV皮包，並查扣該皮包內之2 包
    海洛因毒品，自屬因合法逮捕後，為避免證據湮滅所為之附
    帶搜索及附帶扣押，乃法律授權之無令狀搜索及扣押，是此
    部分尚無違法逮捕進而違法搜索、扣押之問題，所扣得之2
    包海洛因毒品，自有證據能力。
　(三)在被告丁○○住處內搜索及扣押部分：
　　1.按「搜索，經受搜索人出於自願性同意者，得不使用搜索
      票。但執行人員應出示證件，並將其同意之意旨記載於筆
      錄。」刑事訴訟法第131 條之1 定有明文。依此規定，固
      可在被搜索人同意之下實施無令狀之搜索，但被搜索人之
      同意搜索必須係出於自願性，始克相當。至於是否出於自
      願，基於無令狀搜索係法定有票搜索之例外特殊情形，是
      如依具體個案綜合各項情況判斷，倘若被搜索人之自由意
      思事實上受到極端壓制，或客觀上難認受搜索人有自我意
      志之決定自由時，即應認定其所為之同意搜索非出於自願
      ，始符立法意旨。關於被告丁○○住處遭搜索部分，因其
      住處在該逮捕地點之5 樓，顯非附帶搜索，自無疑問，搜
      索扣押筆錄記載附帶搜索部分，並非正確。然該筆錄另記
      載有同意搜索之情形，並有被告丁○○簽名為證（見警卷
      第21頁），是應就當時客觀情狀及是否確經被告丁○○自
      願性同意而認定之。查被告丁○○在其住處大樓樓下遭逮
      捕後，員警即命其蹲下，同時戴上手銬，業經被告丁○○
      及共同被告己○○於原審審理時供陳在卷，該次員警之逮
      捕及搜索固屬合法，惟其時被告丁○○身體及心理已受到
      明顯壓制，應可想像。又據被告丁○○於原審審理時陳稱
      「當時警員命令我帶他們到我住處，警方問我說住在幾樓
      ，我說5 樓」「我在搜索扣押筆錄上簽名，因為沒有辦法
      ，搜索完，我才簽名的」等語（見原審卷第167 頁）；雖
      同意搜索之合法性係以同意為前提，搜索後補行簽名，並
      非不可，然被告丁○○因遭逮捕並戴上手銬，執行地點又
      在其住處樓下，於此情境下，顯然已無自我意志之決定自
      由，其在身體、心理均受到極端壓制之情況下，因員警命
      令而帶同進入其住處搜索，難認係出於被告丁○○之自願
      性同意，是員警此部分之搜索並非合法，其因此而搜得之
      扣案物品，亦屬違法扣押而取得之證據，應堪認定。
　　2.惟按「除法律另有規定外，實施刑事訴訟程序之公務員因
  　　違背法定程序取得之證據，其有無證據能力之認定，應審
 　   酌人權保障及公共利益之維護。」刑事訴　訟法第158 條
      之4 定有明文。準此，員警因上開違法搜索而在被告丁○○住處所取得之物，固屬違背法定程序取得之證據，但該
      證據是否即無證據能力，依法仍須審酌人權保障及公共利
      益之維護，就此二者間之利益權衡評估，期能兼顧個人基
      本人權之保障及實質真實之發現，而非以該證據係屬違法
      取得，即當然認定無證據能力。而上開法律規定之立法理
      由略謂「至於人權保障及公共利益之均衡維護，如何求其
      平衡，因各國國情不同，學說亦是理論紛歧，依實務所見
      ，一般而言，違背法定程序取得證據之情形，常因個案之
      型態、情節、方法而有差異，法官於個案權衡時，允宜斟
      酌：(1)違背法定程序之情節。(2)違背法定程序時之主觀意
    　圖。(3)侵害犯罪嫌疑人或被告權益之種類及輕重。(4)犯罪
      所生之危險或實害。(5)禁止使用證據對於預防將來違法取
      得證據之效果。(6)偵審人員如依法定程序有無發現該證據
    　之必然性及(7)證據取得之違法對被告訴訟上防禦不利益之
      程度等各種情形，以為認定證據能力有無之標準，俾能兼
      顧理論與實際」等語，自可作為判斷本件違法取得之證據
      有無證據能力之參考。經查，此部分執法員警雖係對被告
      違法搜索，然被告丁○○經警方長期佈線監聽，執行時機
      之判斷及確實證據之掌握均非易事，加以本件已先合法扣
      得被告販入2 包海洛因，數量非少，因而懷疑被告丁○○
      住處有更多毒品藏放，此推測應屬合情，且被告丁○○住
      處遭違法搜索所得之證物，與先經合法扣得之2 包海洛因
      毒品比較，數量相對微少，是其因此對被告丁○○衍生之
      不利益亦屬較輕，該違法搜索之可非難性因此已有降低。
      況販賣第一級毒品於立法政策上除認此種犯行具有高度不
      法之內涵外，其並嚴重戕害國民身心，更有不法暴利可圖
      ，是欲確實防制，非以重典加之，難期其後效，故法定最
      輕本刑為無期徒刑，最重則可處死刑，足見其行為之處罰
      含有重大公共利益之維護目的在內；且本件在被告丁○○
      住處內查扣海洛因毒品合計達1 百餘公克，數量非微，若
      經轉手販賣或散布，對社會所生危害當屬鉅大。職故，如
      僅因員警執法疏誤，即認該處扣案之海洛因等物無證據能
      力，不免忽視此種重大公共利益之均衡維護。從而，扣案
      如附表一編號二、三所示之物固屬違法取得之證據，辯護
      意旨此部分所述是有其理，但依前引法律規定與上開說明
      ，自應認該證據仍有證據能力，不宜遽予排除。
三、按被告以外之人於審判外之言詞或書面陳述，除法律有規定
    者外，不得作為證據，刑事訴訟法第159 條第1 項定有明文
    。其中所稱「法律有規定者」，分見於同法第159 條第2 項
    至第159 條之5 各條項之規定，係依各該傳聞證據之性質為
    言詞供述或書面供述、供述來源或取得過程為何、有無正當
    理由致無從在審判中詰問或對質，及基於改良式當事人主義
    之精神，當事人或辯護人是否放棄其對質詰問權，而同意作
    為本案之證據等事由，據以排除傳聞法則之適用。查被告及
    其選任辯護人除就上開通訊監察，搜索扣押程序，及因搜索
    扣押取得證據之證據能力有所爭執外，對於其他原審判決所
    引用之各項證據（含傳聞證據、非傳聞證據及符合法定傳聞
    法則外之證據），於本院審理中均同意作為證據，本院審酌
    該等證據作成時並未預作假設，斟酌利害，亦無違法取得等
    情事，認以之作為證據應屬適當，依刑事訴訟法第159 條之
    5 第1 項規定，應認均有證據能力，而得作為證據。
貳、實體方面：
一、訊據上訴人即被告丁○○雖不否認有於上揭時地向綽號「魷
    魚」及綽號「和尚」之甲○○購買海洛因毒品，且在其住處
    查獲之物品均為其所有等事實，惟矢口否認有何販賣海洛因
    毒品之犯行，辯稱：施用海洛因成癮，約每小時施用1 次，
    以摻入香菸吸其煙氣之方式施用，故用量甚大，因甲○○表
    示願意讓伊先付部分款項，且大宗購入較便宜，伊才會購入
    鉅量之海洛因，並無購入後再予販賣之意思，而本案頗有可
    疑是甲○○與警方配合，並無販賣毒品之真意，應是陷害教
    唆，即或不是陷害教唆，警方亦係釣魚辦案云云。經查：
  (一)被告丁○○於95年5 月17晚上10時48分許，在其高雄市○○
    區○○路103 號5 樓之13住處，先與貨主甲○○以電話接洽
    、商談販入海洛因毒品等事宜，洽商確定毒品交易金額、數
    量後，至翌日凌晨零時24分許，在高雄市○○路、復興路附
    近又再度以電話確定被告丁○○駕駛車號後，一名甲○○指
    派或合作之不詳之人旋出現在被告丁○○所駕駛之車旁，確
    認身分無誤，該不詳之人即進入車內後座，被告丁○○先交
    付27萬元給該不詳之人，該人亦當場取出如附表一編號一之
    2 包海洛因毒品給被告丁○○，被告丁○○即將毒品放入預
    先準備好之LV皮包內，而完成販入毒品之交易過程等事實，
    業據被告丁○○於原審及本院審理中自承無誤，並有上開接
    洽過程之通訊監察錄音譯文附卷可憑（見偵查卷第26、27頁
    ）。而上開2 包毒品經送法務部調查局鑑定結果，均含第一
    級毒品海洛因成分（合計淨重674.59公克，空包裝總重48.8
    4 公克），亦有法務部調查局調科壹字第2200 23 480 號鑑
    定通知書、海巡署南巡局高雄市機動查緝隊扣押筆錄、扣押
    物品目錄表及查獲照片在卷足據，此部分事實自堪認定。
  (二)嗣被告丁○○將所販入之毒品攜回其光和大樓住處時，其與
    同行之共同被告己○○在一樓警衛室前遭警依法逮捕後，經
    警進入被告丁○○在該大樓5 樓之13之住處內，另又扣得如
    附表一編號二所示其持有之毒品共30包及附表一編號三所示
    之夾鍊袋、電子磅秤等物，其中30包毒品經送鑑定結果，均
    含第一級毒品海洛因成分（合計淨重119.00公克，空包裝重
    合計40.23 公克），此有法務部調查局調科壹字第22002348
    1 號鑑定通知書及上開扣押筆錄、扣押物品目錄表及查獲照
    片附卷可稽。依被告丁○○於警詢時供稱：上開物品均為其
    所有等語（見警卷第7 頁），且被告丁○○並未自陳有製造
    海洛因毒品之能力，或該些毒品係他人轉贈或基於其他特殊
    原因取得，而海洛因毒品價格昂貴，並非一般用以餽贈、轉
    讓友人之物品，縱或偶有發生，數量亦當甚少，然觀上址查
    獲之海洛因毒品數量高達119 公克，自無可能係受贈或無需
    任何代價而取得，是以被告丁○○上開住處內查獲之海洛因
    毒品，自係如其自承於95年2 、3 月間及4 、5 月間，在高
    雄市向綽號「魷魚」之不詳姓名人所販入，應無可疑。
  (三)按毒品於一定條件下固有醫療功能，然對人之身心具有傷害
    性，因施用種類、數量之不同，一般正常人體亦有不同之耐
    受劑量。依Clark's Analysis of Dru gs and Poisons一書
    第三版之記述：正常人之海洛因一般劑量為每4 小時施用5
    至10毫克（純品），其最低致死劑量為200 毫克（若單次使
    用超過此劑量即有致命之可能性）…。惟久用成癮者對該等
    藥物產生耐藥性，其程度因個人體質、使用頻率與接觸時間
    之長短而異，可使其致死劑量增至數倍或數十倍以上。又人
    體每日可耐受之劑量，受當日使用次數、每次使用劑量、使
    用密集度及個人耐藥性等因素影響，依個案而異。密集使用
    可能因代謝不及造成體內囤積而使耐受量下降；單次使用則
    易因過量而中毒。此有行政院衛生署管制藥品管理局管檢字
    第0930009353號函文1 紙附卷可考（見原審卷第51頁）。查
    被告丁○○年紀為52歲，罹有糖尿病、胃潰瘍等疾病，此經
    被告丁○○於原審及本院羈押訊問時自陳在卷（見原審卷第
    38頁）。又被告丁○○因肅清煙毒條例案件於86年9 月22日
    經入監服刑後，至89年12月14日始假釋出監，假釋期間交付
    保護管束，至93年10月11日保護管束期滿假釋未經撤銷等情
    ，有臺灣高等法院被告前案紀錄表1 份在卷可查，是被告丁○○於上開3 年餘之時間內均未能施用毒品，自屬無疑；且
    保護管束期間因被告丁○○屬毒品案件列管對象，故若每日
    施用毒品而違反保護管束事項，必遭查驗而撤銷其假釋，然
    被告丁○○假釋既未經撤銷，顯見其假釋期間亦頗自持自制
    ，是難認有大量施用毒品之惡習，亦無可疑。準此以言，被
    告丁○○自93年12月14日假釋期滿後縱復有施用海洛因毒品
    習慣，因其已長達數年未有濫用毒品情形，衡情不可能又突
    然大量吸食，縱又施用，亦係循序漸進施用，又該期間距本
    件95年5 月18日之查獲時間僅約有1 年半，施用時間非長，
    亦應無「久用」而達高度成癮之可能。且如上述被告丁○○
    患有疾病，並非健壯年少之輩，難認其有特異於常人之處，
    是被告丁○○辯稱每日施用，施用頻率約不到1 小時1 次云
    云，本不足採信，且縱屬實情，其每次施用量必極為微小，
    若有超過上開一般正常人每日可耐受海洛因之最高劑量，亦
    應差距不大。綜此而論，上開衛生署函文所列科學參考數據
    等資料，於被告丁○○應有其適用。至該函文所列正常人體
    之每日施用量，並未區分施用方式，乃以人體實際吸收劑量
    為準據，是施用方式為何，並非所問，併予敘明。本件查獲
    被告丁○○販入之所有海洛因毒品共有32包，合計淨重高達
    793.59公克，純質淨重合計有377.70公克（即淨重793590毫
    克，純質淨重377700毫克），此有上開法務部調查局鑑定通
    知書2 紙附卷可佐。是依上開一般正常人施用海洛因毒品每
    日最高劑量約為60毫克，並以純質淨　重計算結果，一般正
    常人約可施用6295天，換算約有17年，而海洛因毒品呈粉末
    狀，易受潮變質，仍須妥為保存，況上開毒品之純質淨重乃
    毒品扣案後經鑑定分析結果，被告丁○○販入毒品時無法加
    以精確檢驗，依其主觀認為所販入之毒品數量當非僅止於此
    ，而係接近所販入之毒品淨重，如此觀之，尤無可能係單純
    供己施用，是被告丁○○囤積可供其施用約17年之海洛因毒
    品，顯然有違常情，其辯稱供自己施用而販入上開毒品云云
    ，不足採信。
  (五)又被告丁○○於檢察官偵查中雖稱伊經營中古電器買賣，平
    均月入約10餘萬元（見偵查卷第11頁），於本院審理時則稱
    ：除上開收入外，伊並與人合夥賭博云云，惟並未提出證據
    以實其說，且其縱有經營中古電器買賣，年收入不過百餘萬
    元，而賭博有贏有輸，未必有固定之獲利，被告丁○○於95
    年2 月至5 月間，已購買70餘萬元之海洛因，而同年5 月17
    日當場查獲販入毒品之數量依上開通訊監察譯文及被告丁○○所稱，總價即有410 萬元，為被告丁○○經營中古電器買
  　賣將近4 年之淨收入，則依被告資力另扣除日常生活開銷、
    醫療等費用，如何另外應付此等龐大金額之毒品交易，顯有
    疑問。況上開毒品除在被告丁○○住處查獲之30包外，另外
    2 包合計淨重674.59公克之海洛因毒品係單次大量購入，並
    非分批逐次購入而累積之數量，且被告丁○○該次交易僅有
    能力先支付27萬元，並稱餘款將另以匯款支付（見偵查卷第
    11頁），亦可見被告丁○○並非富有多金之人，且其亦未陳
    稱有何其他收入獲利來源並提出相關事證供參，據此，被告
    丁○○如非以販入之毒品轉賣或以他法獲取利益，當不至於
    無謂囤積如此大量毒品，且亦無可能單次即販入高達410 萬
    元之毒品，是其確係基於營利之意圖而販入上開查獲之毒品
    ，已甚灼然。
  (六)按販賣毒品罪，不以販入之後復行賣出為構成要件，苟以營
    利為目的，將毒品販入或將之賣出，有一於此，犯罪即經完
    成，故以營利為目的而販入，縱尚未賣出；或以其他原因販
    入後始起意營利而賣出，均應屬販賣既遂（最高法院90年台
    上字第1204號判決意旨參照）。被告及其選任辯護人雖又以
    綽號「和尚」是甲○○，係與警方配合，故意釣出被告向其
    購買毒品，讓警方查獲被告，警方係陷害教唆，或釣魚辦案
    云云，並舉證人戊○○、乙○○○、丙○○等人為證。然查
    所謂陷害教唆，係指司法警察以引誘或教唆犯罪之不正當手
    段，使原無犯罪故意之人因而萌生犯意而實施犯罪，再進而
    蒐集其犯罪之證據或予以逮捕偵辦，縱其目的在偵查犯罪，
    但其手段顯然違反憲法對於基本人權之保障，且已逾越偵查
    犯罪之必要程度，對於公共利益之維護並無意義，其因此等
    違反法定程序所取得之證據資料，應無證據能力（最高法院
    92年台上字第4558號判決意旨參照）。被告丁○○原即有購
    買海洛因毒品之意思，此觀諸其向甲○○購買毒品之前，即
    已接續向綽號「魷魚」者購入大量海洛因毒品之情，即可明
    瞭，是被告指稱本案係警方陷害教唆乙節，應無可採。另本
    院審理時被告所舉證人戊○○雖證稱、綽號「和尚」之甲○○從大陸打電話給伊說其有帶毒品回來，約在凱羅飯店要賣
    給伊，伊到凱羅飯店敲房間門時，即被在場埋伏之海巡署人
    員逮捕，伊沒有看到毒品，甲○○也沒有被抓到等語。證人
    乙○○○證稱：伊是販賣毒品案在監執行，伊毒品是向綽號
    「炮仔」者買的，伊聽綽號「狗頭益」之人說很多人向「和
    尚」拿東西都出事情等語。證人丙○○證稱：伊是於95年5
    月10日受甲○○指示到高雄立文路及富國路口，向綽號「國
    民」者拿毒品，當場被查獲，因而涉犯販賣毒品案被判罪，
    現上訴三審中，伊很納悶警方為何沒有抓到綽號「國民」之
    人等語。查證人乙○○○上開證述情節並非其親身經歷，而
    是聽自綽號「狗頭益」者所說，屬傳聞證據，並無證據能力
    。而由證人戊○○、丙○○之證述，可見渠等係因與甲○○
    聯絡前往約定地點購買或拿取毒品時被查獲，而甲○○及綽
    號「國民」者並未被警察逮捕，因而懷疑渠等係被設計，惟
    此僅係渠等臆測之詞，並無證據以實其說，不能遽執該證言
    而為被告有利之認定。
  (七)綜上所述，被告丁○○係意圖營利而販入上開海洛因之事證
    已甚明確，所辯要係卸責或避重就輕之詞，不足採信，犯行
    洵堪認定。
二、查海洛因係毒品危害防制條例第2 條第2 項第1 款所定之第
    一級毒品，不得販賣、持有。核被告丁○○所為，係犯毒品
    危害防制條例第4 條第1 項之販賣第一級毒品罪。其意圖營
    利販入第一級毒品進而持有，其持有之低度行為應為販賣之
    高度行為所吸收，不另論罪。而共同被告己○○雖與被告丁○○共同前往高雄市○○路甲○○所指定交易毒品之地點，
    但其並不知被告丁○○係基於販賣海洛因毒品之意圖，而前
    往購買大量之海洛因，己○○就被告販賣第一級毒品海洛因
    之犯行，與被告丁○○並無共同正犯之關係，業據原審認定
    明確。至被告丁○○意圖營利而向甲○○販入毒品，該甲○○雖亦應成立販賣第一級毒品毒品之罪，惟與被告丁○○為
    對向關係，其2 人販賣第一級毒品之犯意各別，並無證據資
    以認定其等就此部分犯行有犯意之聯絡，並非共同正犯，起
    訴意旨認被告丁○○與己○○、甲○○3 人間成立共同正犯
    ，尚有誤會。再者，被告丁○○販入毒品之行為僅查獲1 次
    ，惟其住處內尚查獲有其向綽號「魷魚」者販入數量頗鉅之
    海洛因，且亦有營利之意圖，已如前述，被告丁○○先後販
    入第一級毒品之行為均基於販賣牟利之單一決意應論以接續
    犯，為包括一罪。被告丁○○有如事實欄所載有期徒刑執行
    完畢之前科紀錄，此有臺灣高等法院被告前案紀錄表在卷可
    考，其等於有期徒刑執行完畢後5 年內，再故意犯本件最重
    法定本刑為有期徒刑以上之罪，無論依修正前刑法第47條或
    修正後第47條第1 項之規定，均構成累犯（刑法部分條文業
    於95年7 月1 日修正公布施行，關於累犯成立要件之規定已
    有變動），尚不生行為後法律有變更而應比較新舊法之問題
    ，是應逕行適用裁判時之刑法第47條第1 項規定，就被告丁○○所犯法條之罰金刑部分（無期徒刑及死刑依法不得加重
    ），加重其刑。被告丁○○係經甲○○以願意讓其分期支付
    款項之引誘，始購入鉅量之海洛因，惟甫經販入，即為警查
    獲，其販入之毒品尚未流入市面，並未對社會造成實質之危
    害，如科以法定最低度之徒刑無期徒刑，猶嫌過重，其犯罪
    情節尚堪憫恕，爰依刑法第59條之規定減輕其刑。
三、原審予以論罪科刑，固非無見；然查被告丁○○係於95年2
    、3 月間及4 、5 月間，在高雄市中都紅橋，先後以27萬元
    、50萬元，向綽號「魷魚」者購入約1 兩餘及2 兩之毒品海
    洛因後再予分裝之事實，業據被告丁○○於本院審時供述明
    確，原判決認被告丁○○係於95年5 月17日前之某日，在不
    詳地點，向某不詳之人販入海洛因30包，其事實之載述尚欠
    明確，自有未洽。被告丁○○上訴以警方係陷害教唆及釣魚
    辦案，而抗辯其僅應負持有第一級毒品罪或販賣第一級毒品
    未遂罪，雖無理由，惟原判決此部分既有可議，即屬無可維
    持，應由本院將原判決丁○○部分撤銷。審酌毒品戕害人身
    心至深且鉅，現代國家無不採嚴厲手段防止其氾濫、擴散，
    蓋其氾濫結果不僅嚴重侵蝕社會人心，影響社會治安，更使
    無數家庭因而破毀，危害難以估計。被告丁○○明知其害，
    仍貪圖不法利得，進而大量販入海洛因毒品，本件查獲32包
    海洛因合計淨重高達793.59公克，數量頗鉅，行為至屬不該
    ，惟念其販入之毒品尚未流入市面，並未對社會構成實質之
    損害，及其犯後飾詞卸責，未見悔意等一切情狀，爰予科處
    有期徒刑拾伍年，扣案如附表一所示物品，均為被告丁○○
    所有，業據其供承在卷，其中編號一、二之海洛因毒品合計
    有32包，均鑑定確實含第一級毒品海洛因成分（合計淨重79
    3.59公克），已見前述，應依毒品危害防制條例第18條第1
    項前段宣告沒收銷燬之。至鑑驗耗用之毒品既已滅失，自無
    庸宣告沒收銷燬，附此敘明。另毒品之包裝袋32只、扣案如
    附表一編號三所示之電子磅秤1 台、LV皮包1 只及手機1 具
    （OKWAP 藍色手機，含門號0000000000之SIM 卡），為被告
    丁○○供本件販賣毒品所用之物，0 號、1 號、2 號及4 號
    之夾鍊袋各1 包及包覆毒品之外包裝夾練袋1 只，因被告丁○○既以販毒營利，該電子磅秤乃毒品秤重計量所需，應已
    經使用，各種大小之夾鍊袋乃分裝包覆毒品之用，亦應無疑
    ，是均堪認定與本件被告丁○○販賣毒品直接相關，是上開
    直接包覆毒品之夾鍊袋32只及外包裝之夾鍊袋1 只共計33
    只、LV皮包1 只、手機1 具及電子磅秤1 台等物，應依毒品
    危害防制條例第19條第1 項之規定予以宣告沒收；0 號、1
    號、2 號及4 號之空夾鍊袋各1 包，既未經使用，而為被告
    丁○○預備供販賣毒品所用之物，爰依刑法第38條第1 項第
    2 款之規定，宣告沒收。至車牌號碼「**-8193 」號之汽車
    為被告丁○○兒子所有，其他扣案物核與本案無直接相關，
    故均不予宣告沒收，併此敘明。
四、公訴意旨另以：被告丁○○向甲○○販入毒品後，將該毒品
    運輸離開現場，至光和大樓被告丁○○住處樓下警衛室為警
    當場查獲，因認其另涉有運輸第一級毒品之罪嫌云云。然查
    ：
  (一)按毒品危害防制條例第4 條第1 項之運輸毒品罪，「不以國
    外輸入國內或國內輸出國外為限，其在國內運輸者亦屬之；
    零星夾帶或短途持送得斟酌實際情形依持有煙毒罪論科」（
    司法院36年院解字第3541號解釋意旨參照）、「院解字第
    3541 號 解釋係指無運輸或販賣之意圖單純持有煙毒者而言
    ，並非謂凡零星夾帶或短途持送煙毒者，不問其犯意如何概
    論以持有煙毒之罪」（司法院37年院解字第3853 號 解釋意
    旨參照）。又所謂「運輸」，係指本於運輸意思而搬運輸送
    而言，倘其有此意圖者，一有搬運輸送之行為犯罪即已成立
    ，並非以運抵目的地為完成犯罪之要件。而運輸毒品罪，並
    不以兩地間毒品直接搬運輸送移轉存置於特定地點為限，其
    以迂迴、輾轉方法，利用不相同之運輸工具、方法，將特定
    之毒品移轉運送至終極目的地者，其各階段之運送行為，均
    不失為「運輸」行為之一種（92年度台上字第5426號判決要
    旨參照）。換言之，所謂「運輸」毒品，行為人主觀上須有
    「運輸」之犯意，客觀上須有搬運輸送之行為，始克相當，
    至毒品數量多寡、異地輸送距離長短或搬運方法、搬運工具
    等客觀事實，均僅能供作參考，並非判斷運輸毒品罪成罪與
    否之要件。
　(二)本件被告丁○○向甲○○販入海洛因毒品之經過，係在其光
  　和大樓住處與賣主甲○○聯繫接洽後，再與己○○2 人共同
　　前往上開地點進行交易，於取得扣案LV皮包內之2 包毒品後
    ，旋即駕駛原來車輛返回其光和大樓住處，依其整體過程觀
    察，被告丁○○販入毒品、交款取貨乃至返回住處，係一單
    純販入毒品後返回住家之行為，並非另前往其他地方，亦未
    發現另有其他目的（例如家中有下遊貨主等待取貨）而返回
    住處，是無論其販入毒品數量多寡，被告丁○○完成交易後
    返回住處之行為，難認係另有運輸上開毒品之犯意，是不能
    以本件查獲2 包海洛因毒品合計高達約674 公克，即遽認被
    告丁○○另涉犯運輸第一級毒品之罪。
　(三)綜上所述，被告等二人固有將海洛因毒品搬運返回被告丁○○住處之客觀事實，但主觀上尚無證據證明另有運輸之犯意
    ，公訴人就此部分所舉事證尚存有合理之懷疑，不能使本院
    獲致有罪判決之確切心證，揆諸前引法條規定，被告被訴運
    輸第一級毒品犯行部分，本應為無罪之諭知，惟公訴人起訴
    法條雖記載被告運輸第一級毒品之罪，然並未聲請就販賣與
    運輸二罪予以分論併罰，且依起訴事實及上開所認定之犯罪
    事實，該運輸第一級毒品罪如果成立，與販賣第一級毒品之
    犯行間應具有方法、目的之牽連關係，依修正前刑法第55
    條（現已刪除）之規定，為牽連犯之裁判上一罪關係，爰不
    另為無罪之諭知，併此敘明。
五、原審同案被告己○○部分，業經判刑確定，故不另論列。
據上論斷，應依刑事訴訟法第369 條第1 項前段、第364 條、第
299 條第1 項前段，毒品危害防制條例第4 條第1 項、第18條第
1 項前段、第19條第1 項、刑法第11條、第2 條第1 項前段、第
47條第1 項、第59條、第38條第1 項第2 款，判決如主文。
本案經檢察官許月雲到庭執行職務。
中　　華　　民　　國　　96　　年　　5 　　月　　22　　日
                  刑事第四庭    審判長法  官  蕭權閔
                                      法  官  吳進寶
                                      法  官  陳吉雄
以上正本證明與原本無異。
如不服本判決應於收受本判決後10日內向本院提出上訴書狀，其
未述上訴理由者，並得於提起上訴後10日內向本院補提理由書
狀（均須按他造當事人之人數附繕本)「 切勿逕送上級法院」。
中　　華　　民　　國　　96　　年　　5 　　月　　23　　日
                                書   記　 官  梁美姿
附錄本判決論罪科刑法條：
毒品危害防制條例第4條第1項：
製造、運輸、販賣第一級毒品者，處死刑或無期徒刑；處無期徒
刑者，得併科新臺幣1 千萬元以下罰金。
附表一：
┌──┬─────┬──────────┬──────────┐
│編號│名稱      │數量                │備註                │
├──┼─────┼──────────┼──────────┤
│一  │海洛因    │2包（合計淨重674.59 │在高雄市○○區○○路│
│    │          │公克）              │103號（光和大樓）警 │
│    │          │                    │衛室前自被告己○○身│
│    │          │                    │上查扣              │
├──┼─────┼──────────┼──────────┤
│二  │海洛因    │30包（合計淨重119.00│在高雄市○○區○○路│
│    │          │公克）              │103 號（光和大樓）5 │
│    │          │                    │樓之13被告丁○○住處│
│    │          │                    │內查扣              │
├──┼─────┼──────────┼──────────┤
│三  │0號夾鍊袋 │1包                 │同上址查獲，預備包裝│
│    │          │                    │海洛因毒品之用      │
│    ├─────┼──────────┼──────────┤
│    │1 號夾鍊袋│1包                 │同上                │
│    ├─────┼──────────┼──────────┤
│    │2 號夾鍊袋│1包                 │同上                │
│    ├─────┼──────────┼──────────┤
│    │4 號夾鍊袋│1包                 │同上                │
│    ├─────┼──────────┼──────────┤
│    │夾鍊袋    │1只                 │查獲地點同上。即毛重│
│    │          │                    │5.9 公克之8 小包海洛│
│    │          │                    │因毒品之外包裝，為供│
│    │          │                    │販賣海洛因之用。    │
│    ├─────┼──────────┼──────────┤
│    │包覆毒品之│32只（合計總重89.07 │查獲地點30只部分同上│
│    │夾鍊袋    │公克）              │，其他2 只在光和大樓│
│    │          │                    │一樓警衛室前。均為供│
│    │          │                    │販賣海洛因之用。    │
│    ├─────┼──────────┼──────────┤
│    │電子磅秤  │1台                 │查獲地點同上。為供販│
│    │          │                    │賣海洛因之用        │
│    ├─────┼──────────┼──────────┤
│    │LV皮包    │1只                 │裝放編號一之毒品。供│
│    │          │                    │販賣海洛因之用。    │
│    ├─────┼──────────┼──────────┤
│    │手機      │1具                 │機型OKWAP 藍色，含門│
│    │          │                    │號0000000000之SIM 卡│
│    │          │                    │1 張。供聯絡販賣海洛│
│    │          │                    │因之用。            │
└──┴─────┴──────────┴──────────┘
附表二：通訊監察書及譯文對照
┌──┬───────────────┬────────────┬─────┬───┬───┐
│編號│        文  號                │      監 察 期 間       │ 監聽電話 │本院卷│有無譯│
│    │                              │                        │          │頁數  │文    │
├──┼───────────────┼────────────┼─────┼───┼───┤
│ 1  │94年雄檢博水聲監字第000782號  │94年6月28日上午10時起至 │0000000000│108   │      │
│    │                              │94年7月27日上午10時止   │          │      │      │
├──┼───────────────┼────────────┼─────┼───┼───┤
│ 2  │94年雄檢博水聲監續字第001006號│94年7月26日上午10時起至 │0000000000│252   │      │
│    │                              │94年8月24日上午10時止   │          │      │      │
├──┼───────────────┼────────────┼─────┼───┼───┤
│ 3  │94年雄檢博水聲監續字第001249號│94年8月23日上午10時起至 │0000000000│254   │      │
│    │                              │94年9月21日上午10時止   │          │      │      │
├──┼───────────────┼────────────┼─────┼───┼───┤
│ 4  │94年雄檢博水聲監續字第001567號│94年9月20日上午10時起至 │0000000000│256   │  ◎  │
│    │                              │94年10月29日上午10時止  │          │      │      │
├──┼───────────────┼────────────┼─────┼───┼───┤
│ 5  │94年雄檢博水聲監續字第001905號│94年10月18日上午10時起至│0000000000│258   │  ◎  │
│    │                              │94年11月16日上午10時止  │          │      │      │
├──┼───────────────┼────────────┼─────┼───┼───┤
│ 6  │94年雄檢博水聲監續字第002256號│94年11月15日上午10時起至│0000000000│260   │  ◎  │
│    │                              │94年12月14日上午10時止  │          │      │      │
├──┼───────────────┼────────────┼─────┼───┼───┤
│ 7  │94年雄檢博水聲監續字第002577號│94年12月13日上午10時起至│0000000000│262   │  ◎  │
│    │                              │95年1月11日上午10時止   │          │      │      │
├──┼───────────────┼────────────┼─────┼───┼───┤
│ 8  │94年雄檢博水聲監字第002764號  │94年12月27日上午10時起至│0000000000│106   │  ◎  │
│    │                              │95年1月25日上午10時止   │          │      │      │
├──┼───────────────┼────────────┼─────┼───┼───┤
│ 9  │95年雄檢博水聲監續字第000121號│95年1月10日上午10時起至 │0000000000│264   │  ◎  │
│    │                              │95年2月8日上午10時止    │          │      │      │
├──┼───────────────┼────────────┼─────┼───┼───┤
│ 10 │95年雄檢博水聲監字第000124號  │95年1月10日上午10時起至 │0000000000│104   │      │
│    │                              │95年2月8日上午10時止    │          │      │      │
├──┼───────────────┼────────────┼─────┼───┼───┤
│ 11 │95年雄檢博水聲監續字第000349號│95年1月24日上午10時起至 │0000000000│240   │  ◎  │
│    │                              │95年2月22日上午10時止   │          │      │      │
├──┼───────────────┼────────────┼─────┼───┼───┤
│ 12 │95年雄檢博水聲監續字第000462號│95年2月7日上午10時起至  │0000000000│266   │  ◎  │
│    │                              │95年3月8日上午10時止    │          │      │      │
├──┼───────────────┼────────────┼─────┼───┼───┤
│ 13 │95年雄檢博水聲監續字第000659號│95年2月21日上午10時起至 │0000000000│242、 │  ◎  │
│    │                              │95年3月22日上午10時止   │0000000000│274   │      │
├──┼───────────────┼────────────┼─────┼───┼───┤
│ 14 │95年雄檢博水聲監續字第000833號│95年3月6日上午10時起至  │0000000000│268   │  ◎  │
│    │                              │95年4月4日上午10時止    │          │      │      │
├──┼───────────────┼────────────┼─────┼───┼───┤
│ 15 │95年雄檢博水聲監續字第001020號│95年3月21日上午10時起至 │0000000000│244、 │  ◎  │
│    │                              │95年4月19日上午10時止   │0000000000│276   │      │
├──┼───────────────┼────────────┼─────┼───┼───┤
│ 16 │95年雄檢博水聲監續字第001203號│95年4月4日上午10時起至  │0000000000│270   │  ◎  │
│    │                              │95年5月3日上午10時止    │          │      │      │
├──┼───────────────┼────────────┼─────┼───┼───┤
│ 17 │95年雄檢博水聲監續字第001379號│95年4月18日上午10時起至 │0000000000│113-1 │  ◎  │
│    │                              │95年5月17日上午10時止   │0000000000│278   │      │
├──┼───────────────┼────────────┼─────┼───┼───┤
│ 18 │95年雄檢博水聲監續字第001488號│95年5月2日上午10時起至  │0000000000│113-3 │  ◎  │
│    │                              │95年5月30日上午10時止   │          │      │      │
├──┼───────────────┼────────────┼─────┼───┼───┤
│ 19 │95年雄檢博水聲監續字第001709號│95年5月16日上午10時起至 │0000000000│248、 │  ◎  │
│    │                              │95年6月14日上午10時止   │0000000000│280   │      │
└──┴───────────────┴────────────┴─────┴───┴───┘
                                                     Ｆ
